---
title: "Simulações"
output: ioslides_presentation
---

```{r setup, include=FALSE}
Sys.setlocale(locale='UTF-8')
```

## Por que usar simulação?

Suponha que temos uma amostra aleatória $X_1,X_2,\dots,X_n$ de uma distribuição $X \sim Bin(1,p)$. 

Sabemos que um I.C. com coeficiente de confiança $\gamma$ para $p$ é encontrado usando a aproximação da Binomial pela Normal, e a expressão para o intervalo é 

$$(\bar{X} - z_{(1-\alpha /2)}\sqrt{\frac{\bar{X}(1-\bar{X})}{n}} ; \bar{X} + z_{(1-\alpha /2)}\sqrt{\frac{\bar{X}(1-\bar{X})}{n}})$$ 

onde $\alpha = 1-\gamma$

Mas como podemos ver que esse intervalo de fato vai conter a verdadeira proporção $p$, em média, $100\gamma \%$ das vezes? Usando simulação!

## Intervalo de Confiança para proporção

Por exemplo, suponha que temos uma amostra de $n=30$ e $p=0.5$. (Perceba que é uma simulação, já que na "vida real" não saberíamos o verdadeiro valor de $p$.)

Podemos usar o software R para gerar uma amostra com essas características, e fazer um I.C. para $p$ usando essa amostra. 

## Intervalo de Confiança para proporção

O código abaixo gera essa população e calcula um I.C. com $\gamma = 0.95$

```{r um_ic, echo = TRUE}
n=30
p=0.5
gamma = 0.95
alpha = 1-gamma
za = qnorm(1-alpha/2)  ##P(Z <= 1-alpha/2). 1.96 para alpha = 0.05.
x = rbinom(n,1,p)     ##Gera n Binomiais com parâmetros (1,p)
IC = mean(x) + c(-1,1)*za*sqrt(mean(x)*(1-mean(x)))/sqrt(n)
names(IC) = c("Limite Inferior","Limite Superior")
IC
```

## Intervalo de Confiança para proporção

Mas pode acontecer que esse intervalo não contenha a verdadeira proporção! 

O que podemos fazer então é repetir a construção desse intervalo para várias amostras diferentes e ver em quantas das repetições o intervalo encontrado realmente contenha $p$. 

E, fazendo isso, temos uma estimativa para a real cobertura do intervalo, que seria $$\frac{\textrm{# Intervalos que contém p}}{\textrm{# Total de intervalos}}$$

## Intervalo de Confiança para proporção

Calculando IC's para diferentes amostras:

```{r vario_ic, echo=TRUE}
m=1000  #Número de repetições/IC's gerados
IC = matrix(0,m,2) #Cada linha é um IC, cada coluna um limite
colnames(IC) = c("lower","upper")
for(i in 1:m){  #Gerando os ICs
  x = rbinom(n,1,p)
  IC[i,] = mean(x)+c(-1,1)*za*sqrt(mean(x)*(1-mean(x)))/sqrt(n)
}
y = sum(as.numeric((IC[,1]<p & p<IC[,2])))
names(y) = "Quantidade de Intervalos que contém p"
gamma = y/m
names(gamma) = "Estimativa para a cobertura do intervalo"
```

## Intervalo de Confiança para proporção

O código acima gerou `r m` intervalos de confiança com $\gamma = 0.95$. 

A variável `y` conta quantos dos intervalos gerados contém $p$, que nesse caso é `r p`. Temos então:

```{r echo=TRUE}
y
```

## Intervalo de Confiança para proporção

E a variável `gamma` é uma estimativa para a cobertura do intervalo 

$$(\bar{X} - z_{(1-\alpha /2)}\sqrt{\frac{\bar{X}(1-\bar{X})}{n}} ; \bar{X} + z_{(1-\alpha /2)}\sqrt{\frac{\bar{X}(1-\bar{X})}{n}}).$$ 

Note que o esperado é que esse intervalo cubra a verdadeira proporção $95 \%$ das vezes. E, nesse caso, temos:

```{r}
gamma
```

## Largura mínima I.C. para variância

Considere $X_1,X_2, \dots, X_n$ uma a.a. de uma distribuição $X \sim N(\mu,\sigma^2)$. Sabemos que 

$$Q = \frac{(n-1)S^2}{\sigma ^2} \sim \chi_{(n-1)}^2$$

E que um I.C. $100\gamma \%$ para variância é:

$$(\frac{(n-1)S^2}{q_2} , \frac{(n-1)S^2}{q_1})$$

onde $q_1$ e $q_2$ são tais que 

$$\int_{q_1}^{q_2} f_Q(x) dx = \gamma$$

## Largura mínima I.C. para variância

Vamos encontrar a largura mínima para quando $\gamma =0.95$ e $n=51$.

Note que de $\int_{q_1}^{q_2} f_Q(x) dx = 0.95$, precisamos que 

$$P(Q<q_1)+P(Q>q_2) = 0.05$$

Seja $P(Q<q_1) = \alpha$ e $P(Q>q_2) = \beta$. Então, temos a relação $\beta = 0.05-\alpha$. Por exemplo, se $\alpha = 0.02$, então $\beta = 0.03$. 

O código abaixo começa considerando diferentes valores para $\alpha$ e encontra $q_1$ e $q_2$ para cada um desses valores. 

## Largura mínima I.C. para variância

```{r echo=TRUE, cache=TRUE}
alpha = seq(from = 0.001, to = 0.05, by = 0.00001)
beta = 0.05-alpha
n=51

q_1 = qchisq(alpha,n-1)
q_2 = qchisq(1-beta,n-1)

quantis = data.frame(q_1,q_2)
colnames(quantis) = c("q_1","q_2")
head(quantis)
```

## Largura mínima I.C. para variância

Note que se definirmos `ProbIC` como a integral que discutimos acima, para cada um desses $q_1$ e $q_2$, o resultado seria sempre $0.95$. 

```{r echo=TRUE, cache=TRUE}
ProbIC = pchisq(q_2,n-1)-pchisq(q_1,n-1)
y=mean(ProbIC<0.95+0.001 & ProbIC>0.95-0.001)
y  ##Se y=1, então todos elementos de ProbIC são 0.95
```

Note que como $y=1$, todos elementos do vetor `ProbIC` são 0.95 (Consideramos um erro de 0.001, para aproximações.) 

## Largura mínima I.C. para variância

Vamos agora, dada uma amostra da normal, encontrar a largura de I.C. para cada valores de $\alpha$. 

A largura do I.C. é dada por 

$$(n-1)S^2\left(\frac{1}{q_2}-\frac{1}{q_1}\right)$$

E portanto a menor largura acontecerá quando $\left(\frac{1}{q_2}-\frac{1}{q_1}\right)$ for mínimo, independente do valor de $S^2$. 

Como exemplo, vamos considerar que a amostra veio de uma distribuição $X \sim N(0,20)$, mas qualquer normal levaria ao mesmos valores para $q_1$ e $q_2$. (Lembre-se, n=51).

## Largura mínima I.C. para variância

```{r echo = TRUE}
x = rnorm(n,0,50)
S2 = var(x)
largura = (n-1)*S2*(1/q_1-1/q_2)
```

Agora, temos um vetor com a largura do I.C. para cada valores de $q_1$ e $q_2$.

O gráfico a seguir considera a largura em função de $q_1$

## Largura mínima I.C. para variância 

```{r echo=FALSE}
plot(q_1,largura)
```

## Largura mínima I.C. para variância

Note pelo gráfico que a largura do I.C. tem um ponto mínimo. Podemos encontrar esse ponto fazendo:

```{r}
idx = which.min(largura)
largura[idx]
```

E os valores de $q_1$ e $q_2$ que levam a essa largura mínima são 

```{r}
qs = c(q_1[idx],q_2[idx])
names(qs) = c("q_1","q_2")
qs
```

## Largura mínima I.C. para variância

Na página $383$ do livro "Introduction to The Theory of Statistics - Mood, Alexander McFarlane", foi derivada uma relação para que a largura do intervalo para variância seja mínima. Essa relação é:

$$\begin{array}
qq_1^2f_Q(q_1) = q_2^2f_Q(q_2) \\ \int_{q_1}^{q_2}f_Q(x) dx = \gamma
\end{array}$$

## Largura mínima I.C. para variância

E, no nosso exemplo, temos 

```{r}
v1 = qs[1]*qs[1]*dchisq(qs[1],n-1)
v2 = qs[2]*qs[2]*dchisq(qs[2],n-1)
v = round(v1/v2,3)
names(v)=NULL
v
```

Ou seja, nosso resultado condiz com a relação citada.

## Comentários

Se quiser calcular os resultados aqui apresentados para outros tamanhos amostrais ou outros coeficientes de confiança, basta usar o mesmo código, mudando os valores de $n$ e $gamma$. 